【裁判字號】    97,訴,350
【裁判日期】    970320
【裁判案由】    毒品危害防制條例
【裁判全文】
臺灣高雄地方法院刑事判決               97年度訴字第350號
公  訴  人  臺灣高雄地方法院檢察署檢察官
被      告  甲○○
上列被告因違反毒品危害防制條例案件，經檢察官提起公訴（96
年度毒偵字第9348號），本院合議庭裁定由受命法官獨任進行簡
式審判程序，判決如下：
    主  文
甲○○施用第一級毒品，累犯，處有期徒刑拾月。扣案之第一級
毒品海洛因壹包（驗後淨重零點壹公克）沒收銷毀之。
    事  實
一、甲○○前因施用毒品案件，經本院裁定送觀察、勒戒後，認
    有繼續施用之傾向，而再裁定令入戒治處所施以強制戒治，
    於民國89年2 月3 日強制戒治執行完畢。復於93～94年間因
    施用毒品案件，經台灣高等法院高雄分院判處有期徒刑1 年
    2 月確定，經減刑後，甫於96年7 月16日縮刑期滿執行完畢
    ，猶不知悔改。於前揭觀察勒戒、強制戒治執行完畢釋放後
    5 年內，再因犯施用毒品罪而遭判刑後，復基於施用第一級
    毒品海洛因之犯意，於96年10月5 日晚上7 時許，在其位於
    高雄縣彌陀鄉○○路西二巷12號住處內，以針筒注射之方式
    ，施用第一級毒品海洛因1 次。嗣於96年10月6 日上午11時
    30分許，在高雄縣彌陀鄉○○路旁為警盤查，經警徵得其同
    意採集其尿液送檢驗，結果呈第一級毒品海洛因代謝後嗎啡
    之陽性反應，方查知上情，並扣得第一級毒品海洛因1 包（
    毛重0.3 公克，驗後淨重0.1 公克）。
二、案經高雄縣政府警察局岡山分局報請臺灣高雄地方法院檢察
    署檢察官偵查起訴。
    理  由
一、本件被告甲○○所犯為死刑、無期徒刑或最輕本刑為3 年以
    上有期徒刑以外之罪，其於準備程序中就被訴事實為有罪之
    陳述，經法官告知簡式審判程序之旨，並聽取公訴人及被告
    之意見後，依刑事訴訟法第273 條之1 第1 項規定，裁定由
    受命法官獨任進行簡式審判程序，合先敘明。
二、上揭事實，業據被告於本院審理中坦承不諱，且其於96年10
    月6 日所採驗之尿液，經送往台灣檢驗科技股份有限公司以
    GC/MS 方法（氣相層析/ 質譜儀法）檢驗，結果確呈第一級
    毒品海洛因代謝後嗎啡之陽性反應，此有該公司96年10月24
    日濫用藥物尿液檢驗報告1 紙在卷可稽，足認被告上開自白
    確與事實相符，洵堪採為論罪科刑之依據。
三、按毒品危害防制條例於92年7 月9 日修正公布，自93年1 月
    9 日施行，其中第20條、第23條將施用毒品之刑事處遇程序
    ，區分為「初犯」及「5 年內再犯」、「5 年後再犯」，依
    其立法理由之說明：「初犯」，經觀察、勒戒或強制戒治後
    ，應為不起訴處分或不付審理之裁定；經觀察、勒戒或強制
    戒治執行完畢釋放後，「5 年內再犯」者，因其再犯率甚高
    ，原實施之觀察、勒戒及強制戒治既已無法收其實效，爰依
    法追訴或裁定交付審理。至於經觀察、勒戒或強制戒治執行
    完畢釋放後，「5 年後再犯」者，前所實施之觀察、勒戒或
    強制戒治已足以遮斷其施用毒品之毒癮，為期自新及協助其
    斷除毒癮，仍適用「初犯」規定，先經觀察、勒戒或強制戒
    治之程序。從而依修正後之規定，僅限於「初犯」及「5 年
    後再犯」二種情形，始應先經觀察、勒戒或強制戒治程序。
    倘被告於5 年內已再犯，經依法追訴處罰，縱其第3 次（或
    第3 次以上）再度施用毒品之時間，在初犯經觀察、勒戒或
    強制戒治執行完畢釋放5 年以後，已不合於「5 年後再犯」
    之規定，且因已於「5 年內再犯」，顯見其再犯率甚高，原
    實施觀察、勒戒或強制戒治，已無法收其實效，即應依該條
    例第10條處罰（最高法院95年第7 次刑事庭會議決定意旨、
    95年度台非字第65號刑事判決意旨參照）。查本件被告前因
    施用毒品案件，經本院裁定送觀察、勒戒後，認有繼續施用
    之傾向，而再裁定令入戒治處所施以強制戒治，於89年2 月
    3 日強制戒治執行完畢。復於93～94年間因施用毒品案件，
    經台灣高等法院高雄分院判處有期徒刑1 年2 月確定等情，
    有臺灣高等法院被告前案紀錄表1 份在卷可按，其於觀察勒
    戒、強制戒治執行完畢釋放後5 年內有再犯施用毒品之情事
    ，揆諸上揭說明，雖本次施用海洛因之犯行距初犯經觀察勒
    戒、強制戒治執行完畢釋放日已逾5 年，自應依法論罪科刑
    。是本件事證明確，被告犯行堪予認定。
四、按海洛因係屬毒品危害防制條例第2 條第2 項第1 款所稱之
    第一級毒品，依法不得施用。核被告所為，係犯毒品危害防
    制條例第10條第1 項之施用第一級毒品罪。其持有海洛因後
    ，進而施用，其持有之低度行為應被其施用之高度行為所吸
    收，不另論罪。又本件被告曾於93～94年間因施用毒品案件
    ，經台灣高等法院高雄分院判處有期徒刑1 年2 月確定，經
    減刑後，甫於96年7 月16日縮刑期滿執行完畢等情，有臺灣
    高等法院被告前案紀錄表1 份附卷可稽，其於前開有期徒刑
    執行完畢後5 年內，再故意犯本件有期徒刑以上之罪，為累
    犯，應依刑法第47條第1 項之規定加重其刑。爰審酌被告前
    已因施用毒品案件經觀察勒戒、強制戒治後，本應徹底戒除
    毒癮，不料其竟仍繼續施用毒品，實有非是；且其甫受減刑
    寬典而提前出監，已如上述，竟於出監後短短3 月間，再犯
    本件施用毒品犯行，顯見其並無戒除毒害之決心，本不宜寬
    貸；惟念其犯後坦承犯行，且施用毒品乃自戕一己之身體健
    康，並具有病患性人格之特質，其行為本身對社會所造成之
    危害並非直接、鉅大等一切情狀，量處如主文所示之刑，以
    資懲儆。
五、末扣案之白粉1 包（毛重0.3 公克），經送鑑驗結果，確含
    第一級毒品海洛因之成分（驗後淨重0.1 公克），有高雄市
    立凱旋醫院高市凱醫驗字第5232號濫用藥物成品檢驗鑑定書
    1 份在卷可稽，應依毒品危害防制條例第18條第1 項前段宣
    告沒收銷燬之，而其上之包裝袋應殘留有些微毒品，客觀上
    無法析離，應視同毒品併宣告沒收銷燬，至送驗耗損部分因
    已滅失，爰不另宣告沒收銷燬。
據上論斷，應依刑事訴訟法第273 條之1 第1 項、第284 條之1
、第299 條第1 項前段，毒品危害防制條例第10條第1 項、第18
條第1 項前段，刑法第11條、第47條第1 項，判決如主文。
本案經檢察官劉慕珊到庭執行職務
中    華    民    國    97    年     3    月    20    日
                  刑事第十七庭  法  官  王俊彥
以上正本證明與原本無異。
如不服本判決應於收受本判決後10日內向本院提出上訴書狀，並
應敘述具體理由，如未敘述上訴理由者，應於上訴期間屆滿後20
日內補提理由書狀於本院（均須按他造當事人之人數附繕本）「
切勿逕送上級法院」。
中    華    民    國    97    年    3     月    20    日
                                書記官  鄭永媚
附錄本案論罪法條：
毒品危害防制條例第10條
施用第一級毒品者，處6 月以上5 年以下有期徒刑。
施用第二級毒品者，處3 年以下有期徒刑。


司法院資訊處製作；財團法人民間司法改革基金會備份。
